臺灣高雄地方法院刑事判決　　　　　　　96年度易緝字第77號
公　訴　人　臺灣高雄地方法院檢察署檢察官
被　　　告　乙○○
　　　　　　　　　　現於高雄第二監獄
上列被告因傷害案件，經檢察官聲請簡易判決處刑（93年度偵字
第7476號），本院認不宜以簡易判決處刑，改依通常訴訟審理，
判決如下：
    主  文
乙○○傷害人之身體，處拘役拾日，如易科罰金，以銀元百
元即新台幣玖佰元折算壹日。
    事  實
一、乙○○與丙○○ (起訴書誤繕為「斌」)， 於民國92年4 月
    20 日20 時許，在高雄縣鳳山市○○路龍山寺前，因債務問
    題發生爭執，竟各基於傷害人身體之犯意，徒手互毆 (簡瑞
    斌傷害部分，業經本院94年簡字第4342號簡易判決判處拘役
    30日確定在案)， 致乙○○受有左手第五指骨折併血腫，及
    右小腿擦傷，併血腫等傷害。
二、案經丙○○訴由高雄縣政府警察局鳳山分局報告台灣高雄地
    方法院檢察署檢察官偵查後聲請簡易判決處刑，並由本院裁
    定改依通常訴訟程序審理。
    理  由
壹、程序部分
    卷附告訴人丙○○（下稱告訴人）之診斷證明書1 紙，為從
    事業務之人於業務上作成之證明文書，並無不可信之特別情
    況，依刑事訴訟法第159 條之4 第2 款規定，當有證據能力
    。
貳、實體部分：
一、訊據被告乙○○固坦承在上開時、地有碰到告訴人之事實，
    惟矢口否認有何傷害告訴人犯行，辯稱：當時伊在龍山寺，
    告訴人及另外七、八人要來抓伊，因伊有欠告訴人的哥哥一
    百多萬元，伊被打沒有還手，不知告訴人身上傷如何而來云
    云。
二、經查：
  (一)告訴人於本院審理中證稱：伊於92年4 月20日晚上8 時許與
    被告在鳳山市○○路龍山寺因債務問題爭執打架，因為被告
    欠伊工程款130 多萬元工程款，且被告簽發之票款亦跳票，
    當天碰到被告時伊有跟他要錢，他不給伊錢，還先出手打伊
    ，伊也還手，伊所受傷害如診斷證明書所載，伊這邊只有伊
    與太太二人等語 (見本院卷第36頁以下)， 此外，告訴人受
    有「左手第五指骨折併血腫，及右小腿擦傷，併血腫等傷害
    」之事實，亦有其所提出安泰醫院之診斷證明書在卷可稽 (
    見警卷第4 頁)， 而該診斷證明書係於雙方互毆後第二天即
    94年4 月21日作成，與案發之時間密接，堪信應係告訴人受
    傷後不久即覓醫就診，由診斷醫生依當時之傷勢所作成無訛
    ；再佐以被告亦受有左肘挫擦傷 (3 ×4 公分)、 左手擦傷
     (1 ×2 公分)、 右足第1 趾撕傷 (3 ×0.5 公分，傷口進
    行縫合手術)、 右腳踝腫、左胸挫傷等傷害，有其所提出之
    案發第二天即同年月21日之診斷明書1 紙在卷可憑 (見警卷
    第5 頁)， 從而，被告於上揭時、地與告訴人互毆，致告訴
    人受傷之事實，應堪認定。
  (二)被告雖否認有傷害告訴人云云，並於本院審理中供稱：告訴
    人方面有七、八人抓住並打伊云云（見本院卷第38頁)，惟
    其於警詢中供稱：告訴人方面有四、五人，拿鐵棍、刀子，
    打伊頭部、身體、砍伊雙腳等語 (見警卷第1 頁)， 是核被
    告於警詢及本院審理中，無論就「告訴人方面之人數究係若
    干」、「告訴人方面的人有無持刀、鐵棍打伊」各節，均不
    相符，足見其上開所辯，無非臨訟卸責之詞，不足採信。至
    於被告雖聲請傳訊「收驚伯兒子」云云，然並未說明該證人
    之姓名、年籍、地址，致本院無從傳訊，附此敘明。
  (三)綜上所述，本案事證明確，被告傷害犯行堪予認定，依法應
    予論科。
三、被告行為後，如附表所示之相關法律均業經變更，並俱於95
    年7 月1 日施行，玆經整體比較結果，裁判時法並未較為有
    利，從而依刑法第2 條第1 項規定，自應適用各該行為時法
    ，亦即修正前法至明 (最高法院95年度第8 次刑事庭總會決
    議參照)。
四、核被告所為，係犯修正前刑法第277 條第1 項之傷害罪。爰
    審酌被告與告訴人有債務糾紛，不思以正當之方式解決，竟
    出手傷人，行為確有不當，且犯後否認犯行，態度非佳，並
    考量本件係雙方互毆，告訴人傷勢非重等一切情狀，酌情量
    處如主文所示之刑，並審酌被告教育程序為國中畢業，家庭
    經濟狀況小康等，併諭知其易科罰金之折算標準，以示儆懲
    。
五、據上論斷：應依刑事訴訟法第299 條第1 項前段、第452 條
    ，刑法第2 條第1 項，修正前刑法 (下同)第277條第1 項、
    第41條第1 項前段，罰金罰鍰提高標準條例第1 條前段、刪
    除前同條例第2 條、現行法規所定貨幣單位折算新臺幣條例
    第2 條規定，判決如主文。
本案經檢察官甲○○到庭執行職務。
中　　華　　民　　國　　96　　年　　7 　　月　　11　　日
                      刑事第五庭審判長法  官  李嘉興
                                      法  官  陳君杰
                                      法　官  張金柱
如不服本判決，應於判決送達後10日內，向本院提出上訴狀。
（須附繕本）
上正本證明與原本無異。
中　　華　　民　　國　　96　　年　　7 　　月　　11　　日
                                      書記官  莊正彬
附錄本判決論罪之法條全文
刑法第277條條第1項
傷害人之身體或健康者，處3 年以下有期徒刑、拘役或1000元以
罰金。
┌──────────────────────────────────────────────────┐
│附表：                                                                                              │
├──────┬─────────────┬─────────────┬───────┬───────┤
│相關變更條文│行為時法（下稱舊法）之內容│裁判時法（下稱新法）之內容│比  較  理  由│備    註      │
├──────┼─────────────┼─────────────┼───────┼───────┤
│【罰金刑貨幣│依法律應處罰金、罰鍰者，就│中華民國94年1 月7 日法修正│刑法之貨幣單位│經按現行法規所│
│單位之變更】│其原定數額得提高為2 倍至10│施行後，刑法分則編所定罰金│由「元（指銀元│定貨幣單位折算│
│罰金罰鍰提高│倍（刑法乃係定明10倍）。第│之貨幣單位為新臺幣。94年1 │）」變更為「新│新臺幣條例第2 │
│標準條例第1 │1 條所定得提高倍數之規定，│月7 日刑法修正時，刑法分則│臺幣」，且刑法│條之規定折算後│
│條前段、第5 │於本條例修正後制定之法律，│編未修正之條文定有罰金者，│分則之罰金數額│等值，是以新法│
│條→刑法施行│不適用之；本條例修正前公布│自94年1 月7 日刑法修正施行│，亦視該分則先│並未較有利    │
│法第1 之1 條│之法律，於本條例修正後修正│後，就其所定數額提高為30倍│前曾修正與否，│              │
│第1 項、第2 │其罰金罰鍰數額或法律經全部│。但72年6 月26日至94年1 月│而分別提高3 或│              │
│項          │修正而其罰金罰鍰數額未予變│7 日新增或修正之條文，就其│30倍。        │              │
│            │更者，亦同。              │所定數額提高為3 倍。      │              │              │
├──────┼─────────────┼─────────────┼───────┼───────┤
│刑法第33條第│罰金：（銀元）1 元以上。  │罰金：新臺幣1000元以上，以│罰金刑之下限，│舊法有利      │
│5 款：罰金刑│                          │百元計算。                │由銀元10元（亦│              │
│下限變更    │                          │                          │經提高）即新臺│              │
│            │                          │                          │幣30元，提高為│              │
│            │                          │                          │新臺幣1000元  │              │
├──────┼─────────────┼─────────────┼───────┼───────┤
│【易科罰金折│犯最重本刑為5 年以下有期徒│犯最重本刑為5 年以下有期徒│易科罰金折算標│舊法有利      │
│算標準變更】│刑以下之刑之罪，而受6 個月│刑以下之刑之罪，而受6 個月│準由銀元300 元│              │
│修正前刑法第│以下有期徒刑或拘役之宣告…│以下有期徒刑或拘役之宣告者│即新臺幣900 元│              │
│41條第1 項前│得以（銀元，下同）1 元以上│，得以新臺幣1000元、2000元│，提高為以新臺│              │
│段、修正前罰│3 元以下折算1 日，易科罰金│或3000元折算1 日，易科罰金│幣1000元、2000│              │
│金罰鍰提高標│。依刑法第41條易科罰金…就│。                        │元或3000元折算│              │
│準條例第2 條│其原定數額提高為100 倍折算│                          │1 日。        │              │
│→現行刑法第│1 日；法律所定罰金數額未依│                          │              │              │
│41條第1 項前│本條例提高倍數，或其處罰法│                          │              │              │
│段          │條無罰金刑之規定者，亦同。│                          │              │              │
├──────┼─────────────┴─────────────┴───────┼───────┤
║整體比│舊法│刑法第277條條第1項                                                    │舊法最低度刑及│
║較結果│    │傷害人之身體或健康者，處3 年以下有期徒刑、拘役或銀元10000 元 (即新台幣│易科罰金之標準│
║      │    │以下30000以下，銀元10元即新台幣30元以上罰金。                         │均較低，較為有│
║      ├──┼───────────────────────────────────┤              │
║      │新法│刑法第277條條第1項                                                    │              │
║      │    │傷害人之身體或健康者，處3 年以下有期徒刑、拘役或新台幣30000 元以下，新│              │
║      │    │台幣1000元以下罰金。                                                  │              │
╚═══╧══╧═══════════════════════════════════╧═══════╡
